【裁判字號】    95,上訴,1385
【裁判日期】    970624
【裁判案由】    毀損建築物等
【裁判全文】
臺灣高等法院臺中分院刑事判決        95年度上訴字第1385號
上  訴  人  台灣台中地方法院檢察署檢察官
被      告  丁○○
                    住
選任辯護人  林邦賢律師
上列上訴人因被告毀損建築物等案件，不服臺灣臺中地方法院95
年度訴字第65號中華民國95年4月4日第一審判決（起訴案號：臺
灣臺中地方法院檢察署94年度偵字第3320號、10115號），提起
上訴，本院判決如下：
    主  文
原判決撤銷。
丁○○連續犯竊佔罪，處有期徒刑參月，如易科罰金，以銀元參
佰元即新台幣玖佰元折算壹日，減為有期徒刑壹月又拾伍日，如
易科罰金，以銀元參佰元即新台幣玖佰元折算壹日。
    事  實
一、丁○○自民國80年起，即向原權利人陳游月英租用取得門牌
    號碼台中市○區○○路一段8之4號（整編前為台中市○區○○段17巷5號)房屋之使用權，且於92年間原權利人陳游月英
    向財政部國有財產局承租坐落台中市○區○○段1087-7、10
    88-3地號土地審核期間，台中市○區○○路一段8之4號未保
    存登記房屋之事實上處分權已由陳游月英先讓與陳桂杏，再
    由陳杏桂轉讓與實際使用人丁○○後，即改由丁○○以坐落
    台中市○區○○段1087-7、1088-3地號土地上建物權利人之
    名義向財政部國有財產局辦理台中市○區○○段1087-7、10
    88-3地號土地之換約，並於93年11月10日完成換約手續，復
    於94年4月4日取得上開二筆土地之所有權。丁○○自租用台
    中市○區○○路一段8之4號房屋起，明知該房屋後段與坐落
    台中市○區○○段915地號、1088-5地號土地上之門牌號碼
    台中市○區○○路17巷7號及台中市○區○○路一段8-5 號
    房屋 (上開二屋彼此相通，原本均為台中市○○路17巷7號
    ，因雙十路開通，而分為尚武路17巷7號及雙十路一段8之5
    號二門牌號碼)間有防火巷道隔開彼此房屋，且於92年起因
    陸續遭相鄰台中市○區○○路17巷7號及台中市○區○○路
    一段8-5號房屋使用人戊○○檢舉違章建築一案，業已知悉
    其所有台中市○區○○路一段8之4號房屋除坐落台中市○○
    段1087-7、1088-3地號土地外，尚包括財政部國有財產局業
    已出租予戊○○之台中市○區○○段1088-5地號如附圖一所
    示之「舊侵占地」部分，並知悉其所有台中市○區○○路一
    段8之4號房屋屋後土地，除如附圖一所示廁所部分已由戊○○自行搭建廁所使用外，其餘如附圖一所示Ａ部分之防火巷
    均已由戊○○承租，租期至100年12月31日止，竟基於毀損
    他人物品及意圖為自己不法利益之犯意，利用不知情之房客
    僱用工人整修向其承租台中市○區○○路一段8之4號建物之
    際，除將其建物後方牆壁予以拆除往外推，而在台中市○區
    ○○段1088之5地號如附圖一所示Ａ部分外沿砌築新牆，且
    為避免戊○○所有台中市○區○○路17巷7號及台中市○區
    ○○路一段8-5號房屋位於防火巷上方之屋簷與新砌築之牆
    壁相碰撞，即示意不知情之工人將戊○○上開房屋屋簷凸除
    房屋主體之樑木切除一部分，致該已遭切除部分不堪使用，
    復在附圖一所示Ａ部分原供防火巷使用之空地上搭蓋浪板方
    式予以擴建，超越原建物前手已佔用如附圖一所示舊侵占地
    部分之範圍，而竊佔戊○○向財政部國有財產局所承租之尚
    武段10 88之5地號如附圖一所示Ａ部分土地。
二、丁○○於93年3月30日經拍賣取得陳游月英所有門牌號碼臺
    中市○區○○路17巷10號之建物所有權（該建物原已佔用國
    有土地臺中市○區○○段913地號面積0.0015公頃），詎丁○○復承前竊佔之犯意，自93年ll月間起至94年4月間止，
    僱用不知情之工人整修台中市○區○○路17巷10號之建物，
    經拆除部分原坐落在尚式段913地號上之原建物結構後，以
    搭蓋鐵架、波浪板之方式擴建，超越原建物佔用尚武段913
    地號之範圍，竊佔國有土地尚武段913地號土地面積0.0040
    公頃。
三、案經戊○○告訴及臺中市警察局第三分局報請台灣台中地方
    法院檢察署檢察官偵查起訴。
    理    由
一、台中市○區○○段913地號部分：
    訊據被告丁○○對於上揭竊佔尚武段913地號財政部國有財
    產局之土地部分坦承不諱，核與財政部國有財產局94年12月
    6 日所提之913地號現狀照片3張、台中市中山地政事務所尚
    武段913地號土地複丈成果圖（D所示之範圍：A、B為原建物
    佔用之範圍，C為原建物之舊牆等結構，經被告拆除後仍繼
    續佔用）所示竊佔國有土地台中市○區○○段913地號土地
    面積0.0040公頃相符，並有台灣台中地方法院民事執行處92
    年執字第47442號強制執行案件關於台中市○區○○段17巷
    10 號建物查封筆錄、建物測量成果圖、財政部國有財產局
    中區辦事處土地94年4月13日勘查資料、使用現況圖、被告
    佔用尚武段913地號使用補償金繳費明細等資料可資佐證，
    復有台灣台中地方法院檢察署現場勘驗筆錄及相片29張可稽
    ，足見被告上開自白與事實相符，被告竊佔台中市○區○○
    段913地號部分事證明確，犯行堪予認定。
二、台中市○區○○段1088之5地號如附表一所示Ａ部分：
    訊據被告丁○○對於台中市○區○○段1088之5地號如附圖
    一所示Ａ部分土地目前為伊占有使用等情雖供承不諱，惟矢
    口否認有何竊佔犯行，並辯稱所佔有部分均與伊向原權利人
    陳游月英承租時之範圍相同，僅係重新砌牆維修云云，惟查
    ：
  (一)被告將門牌號碼台中市○區○○路一段8之4號建物後段如附
    圖一所示Ａ部分予以擴建占用乙節，既為被告所是認，並有
    告訴人提出之被損害侵占標示圖說及照片等在卷可稽 (見偵
    3320卷P15、P12、、)，且被告上開擴建占用部分乃
    告訴人戊○○向財政部國有財產局承租台中市○區○○段10
    88之5地號之國有土地，亦有台中市中山地政事務所土地複
    丈成果圖1份及財政部國有財產局台灣中區辦事務97年5月30
    日台產中管字第097 00065671號函附租冊內之戊○○國有基
    地租賃契約書、承租國有非公用不動產申請書、國有房基地
    定期換約續租申請書、國有非公用不動產換約申請書、東區
    ○○段1088之5地號土地登記謄本等在卷可資佐證，復經原
    審實地勘驗屬實，並有勘驗筆錄一份在卷可佐，被告於93年
    10月29日期間擴建占用之如附圖一所示Ａ部分土地，係告訴
    人戊○○自90年12月1日起即向財政部國有財產局承租使用
    迄今無訛，合先敘明。
  (二)被告雖辯稱附圖一所示Ａ部分土地自伊向前手陳游月英租用
    起即為所承租之台中市○區○○路一段8-4號房屋屋內空間
    之一部分云云，然查，本件被告所有台中市○區○○路一段
    8-4號房屋係於76年6月1日由台中市○區○○路17巷5號門牌
    整編而來，而告訴人所有台中市○區○○路一段8-5號亦係
    由台中市○區○○路17巷7號門牌整編分號而來，業經告訴
    人及被告陳明在卷，並有台中市東區戶政事務所93年度11月
    25日93中市東戶字第0930006196號函及台中市稅捐稽徵處大
    智分處97年5月12日中市稅智分二字第0976652686號函附台
    中市警察局東區戶政事務所79年9月4日中東戶十一字第5064
    號函在卷可按 (見偵10115號卷P43、本院卷二P60、67)。依
    被告於偵查中供稱：「（問：何時整修雙十路一段8之4號？
    ）80幾年就整修。」、「 (問：告訴人稱93年10月間你竊佔
    『防火巷』有何答辯？）是告訴人把我檢舉，我才拆掉，再
    重新整修。」等語（見偵10115卷P48），再佐以證人即向被
    告承租系爭台中市○區○○路一段8-4號建物房客甲○○之
    配偶乙○○於本院審理時證稱：向被告租屋後，有打掉牆壁
    使用牆壁後面之空間（指附圖一所示Ａ部分），該牆壁未打
    掉前，不能進入該空間，要從外面一個白鐵門進去，上開空
    間不是在屋內，而是在屋外，上有遮雨棚，是一個小小的巷
    子等情 (見本院卷二P92背面、P93 )，及證人即告訴人之姪
    子蘇大和於原審審理時具結證稱：房屋屋頂有破損（指廁所
    部分)，旁邊的牆壁已經貼到我們的牆壁，原有一道防火巷
    不見了等語（見原審卷P81)，足證被告所有台中市○區○○
    路一段8-4號房屋後門與告訴人所有台中市○區○○路17巷7
    號房屋之西側後段及台中市○區○○路一段8-5號房屋之南
    側後段間彼此相鄰，並有防火巷相隔，換言之，附圖一所示
    Ａ部分在被告重新砌牆前原屬建物與建物間之防火巷，並非
    被告所使用台中市○區○○路一段8之4號房屋之一部分，至
    為明確，被告辯稱該部分自始坐落在台中市○區○○路一段
    8之4號房屋內部云云，顯無可採。又附圖一所示Ａ部分既係
    於93年始遭被告示意工人以砌牆方式加以占用，自無竊佔犯
    行業已罹於追訴權時效之可言，被告辯護人以罹於追訴權時
    效置辯，亦無可採。至於告訴人另指稱附圖一所示Ａ部分乃
    伊所有台中市○區○○路一段8之5號房屋之廚房所在位置云
    云，然上開部分本為被告與告訴人所有上開房屋間之防火巷
    ，業經證人乙○○、蘇大和證述在前，且參酌告訴人所有台
    中市○區○○路一段8-5號房屋分戶前即尚屬台中市○區○○路17巷7號建物時，告訴人係78年間於該屋門牌號碼仍為
    台中市○○路17巷7號時自前手陳蘇大螺處受讓取得，有財
    政部國有財產局台灣中區辦事務97年5月30日台產中管字第
    097 00065671號函附租冊內之建築改良買賣所有權移轉契約
    書一份在卷可按，告訴人取得上開房屋後，關於陳蘇大螺以
    上開房屋占用台中市○區○○段914、922地號國有土地為由
    與財政部國有財產局間之國有土地租賃契約，即提出換約申
    請，有財政部國有財產局台灣中區辦事務97年5月30日台產
    中管字第097 00065671號函附租冊內之國有非公用不動產續
    租換約申請書一份在卷可參，惟告訴人之前手陳蘇大螺所有
    上開台中市○區○○路17巷7號房屋占用之土地，非僅承租
    之尚武段922、914地號土地，尚包含如附圖二所示尚武段91
    3-1、915及尚武段1088地號土地未分割前之一部分，且79年
    間國有財產局針對承租人即戊○○等人有意申購占用之承租
    土地，前往勘驗時，即察覺未分割前之1088地號如附圖三Ｂ
    部分所示土地，並非承租人戊○○所有台中市○區○○路17
    巷7號房屋所占用，而係他人以鐵架石棉瓦蓋建物占有使用
    ，亦有財政部國有財產局台灣中區辦事務97年5月30日台產
    中管字第097 00065671號函附租冊內之土地勘察紀錄表在卷
    可稽，依附圖三所示，告訴人所有台中市○區○○路一段
    8-5號即台中市○區○○路17巷7號房屋之實際坐落位置，與
    原審會同台中市中山地政事務所人員勘驗所製作之附圖四所
    示複丈成果圖土地相比對，可知告訴人所有房屋自前手陳蘇
    大螺起，並未將附圖一所示Ａ部分占據劃為屋內使用，而係
    告訴人與相鄰被告所有台中市○區○○路一段8-4號房屋間
    之防火巷，此亦與告訴人提出之瓦斯裝置工程通知書所繪製
    之現場圖相互吻合，亦有該通知書一份在卷足憑（見本院卷
    一P92），至於被告整修其房屋，既先拆除原有房屋之牆壁
    ，則拆除現場磚塊四散，亦無悖於常理，非可僅以告訴人檢
    附之現場照片上有破碎之磚塊，即據以認定被告占用部分原
    本曾有其他廚房等建物坐落其上，且證人即員警朱立凱亦當
    庭具結證稱並無印象曾於93年10月29日陪同告訴人前往現場
    目睹房屋廚房遭人拆除一事，復有台中市第三分局勤工所96
    年11月13日職務報告一分在卷可稽，可知告訴人復改稱附圖
    一所示Ａ部分為伊房屋廚房之所在云云，亦無可採信為真正
    。
  (三)被告既不否認告訴人所有台中市○區○○路一段8之5號即台
    中市○○路17巷7號房屋後段屋簷部分之樑木有部分遭鋸短
    切除等情，核與證人乙○○證述情節相符，復有告訴人提出
    之現場照片在卷可憑，被告上開自白堪認屬實，被告雖復辯
    稱上開切除屋簷樑木行為，係房客所為，伊毫不知情云云，
    然依被告於偵查中既已坦承現場施工係伊同意承租人施作，
    施工範圍承租人亦有問過，並表示欲以施工抵房租，伊均同
    意之等情（見偵3320卷P47），核與證人乙○○當庭證稱93
    年修繕部分，於當初租房子時即已告知房東整修及費用折抵
    房租一事等語相符（本院卷二P92背面），被告既同意承租
    人以修繕費用折抵房租，衡諸常情，房客為避免日後房東針
    對修繕費用日後反悔而起糾紛，在實際動工前，對於修繕範
    圍、方法及所需費用等豈有未知會房東即擅自動工之理，再
    佐以被告於現場施工時，亦曾到場了解，亦有告訴人提出之
    照片可證（見偵3320卷P10），可知被告否認知悉修繕一
    事，乃事後卸責之詞，無足採信。此外，本件被告所有台中
    市○區○○路一段8-4號房屋與相鄰房屋間，均屬未保存登
    記之違章建築物，是以房屋彼此間，並非整齊一致，而係不
    規則狀相互錯綜林立，故向被告承租房屋之房客，針對修繕
    一事於事前既已告知被告，並得其同意而施作，可知房客對
    於修繕過程將相鄰房屋屋簷切除部分，應係誤認被告對此已
    與鄰居間達成共識，實難認客房及工人與被告間有何犯意之
    聯絡，附此敘明。
  (四)綜上論述，本案事證明確，被告竊佔、毀損他人屋簷樑木等
    犯行均堪認定。
三、查，被告行為後，中華民國刑法於94年2月2日修正公布，並
    自95年7月1日施行，有關：
  (一)關於牽連犯部分，被告行為後，刑法第55條牽連犯之規定，
    業經修正公布刪除，則被告行為後新法業已刪除牽連犯之規
    定，此刪除雖非犯罪構成要件之變更，但顯已影響行為人刑
    罰之法律效果，自屬法律有變更，而本件被告於舊法時期所
    犯普通毀損罪及竊佔罪，依修正施行前刑法第55條牽連犯之
    規定，應以一罪論；而依修正施行後之刑法，既已刪除無牽
    連犯之規定，應依數罪併罰論處，依新法第2條第1項規定，
    比較新、舊法結果，仍應適用較有利於被告之行為時法律即
    舊法論以牽連犯。
  (二)關於連續犯部分，刑法施行後，關於該法第56條連續犯之規
    定業已刪除，是被告犯後法律已有變更，而本件被告於舊法
    時期所犯兩次之竊佔罪，依修正施行前刑法第56條之規定，
    為連續犯，應論以一罪，並得加重其刑；而依修正施行後之
    刑法，既已刪除無連續犯之規定，應依數罪併罰論處，其刑
    度顯較修正前應依刑法第56條之規定以連續犯論以一罪為重
    ，是應以修行前刑法第56條連續犯之規定有利於被告。
  (三)關於罰金最低額部分，依修正後刑法第33條第5款規定為「
    新臺幣1000元以上，以百元計算之」，較舊法所定罰金最低
    額為銀元1元（即新台幣3元）以上為重，依刑法第2條第1項
    規定，以修正前之規定有利於被告。
  (四)關於法定刑中罰金刑提高標準之新舊法適用，被告行為後，
    依修正增訂之刑法施行法第1條之1規定：「中華民國94年1
    月7日刑法修正施行後（按指95年7月1日），刑法分則編所
    定罰金之貨幣單位為新臺幣。94年1月7日刑法修正時，刑法
    分則編未修正之條文定有罰金者，自94年1月7日刑法修正施
    行後，就其所定數額提高為30倍。但72年6月26日到94年1
    月7日新增或修正之條文，就其所定數額提高為3倍」。而
    本件被告所犯刑法第第320條第2項、第354條之罪，定有罰
    金刑，且為刑法分則編未修正之條文而定有罰金刑者；於刑
    法施行法第1條之1修正增訂前，其貨幣單位為銀元，罰金刑
    之提高標準應適用罰金罰鍰提高標準條例第1條之規定：「
    依法律應處罰金、罰鍰者，就其原定數額得提高為2倍至10
    倍」，而再依現行法規所定貨幣單位折算新臺幣條例第2條
    規定：「現行法規所定金額之貨幣單位為圓、銀元或元者，
    以新臺幣元之3倍折算之」。比較新舊法適用之結果，其關
    於法定刑為罰金部分之提高標準，新舊法均無不利之情形，
    故依刑法第2條第1項前段規定，本案關於刑法第320條第2項
    、第354條之法定刑罰金提高標準部分，自應適用行為時之
    法律即罰金罰鍰提高標準條例第1條之規定。
  (五)關於易科罰金折算標準部分：被告行為後，罰金罰鍰提高標
    準條例第2條業已刪除；並自95年7月1日施行，而刑法第41
    條第1項前段關於易科罰金之折算標準已由舊法之銀元1百元
    、2百元、3百元修正為新臺幣1千元、2千元、3千元，因屬
    科刑規範事項之變更，其折算標準為裁判時所應諭知，自有
    就新舊法規定比較之必要，經比較新舊法結果，以被告行為
    時之舊法較為有利於被告，是依刑法第2條第1項前段之規定
    ，應適用被告行為時之舊法即依修正前刑法第41條第1項前
    段、修正前罰金罰鍰提高標準條例第2條之規定，諭知以銀
    元3百元（即新臺幣9百元）折算1日作為易科罰金之折算標
    準
三、按刑法第353條第1項所謂毀壞建築物，以毀壞其要部，致失
    其效用為構成要件。自訴人住房後簷之瓦椽，雖為上訴人鋸
    去八寸，但其房屋照舊可以居住，即其建築物之重要部分並
    未因而喪失效用，自不構成該條項之罪。又被告所毀損之房
    屋，既經原審勘明其毀損部分僅屬伸出屋外之瓦簷，於該房
    屋並未失其效用，因認不成立刑法第353條第1項毀損建築物
    之罪，而依同法第354條毀損他人之物罪論科，並無不合。
    最高法院27年上字第2618號、48年台上字第1072號著有判例
    可參。本件被告示意不知情房客及房客僱用之工人，將告訴
    人所有房屋伸出屋外之屋簷鋸去部分之行為，因尚無毀損房
    屋之要部，亦未導致房屋失其效用，是以雖未構成刑法第35
    3條第1項毀壞他人建築物罪，惟其行為仍造成告訴人屋簷伸
    出屋外之部分樑木遭切去，顯已導致遭切除之樑木喪失一部
    效用至明。核被告所為切除屋簷伸出屋外之樑木及在附圖一
    所示Ａ部分土地上砌牆、在尚武段913地號土地上新增建建
    物，係犯刑法第354條之普通毀損罪及第320條第2項之竊佔
    罪。公訴人認被告切除屋簷樑木部份係犯同法第353條之毀
    損建築物罪，尚有未洽，此部份起訴法條應予變更。被告利
    用不知情之工人犯上開各罪，均為間接正犯。又被告所犯上
    揭毀損他人樑木之普通毀損犯行，後又在該址砌牆占用他人
    承租之國有土地之竊佔犯行，二罪間有方法結果之牽連關係
    ，應依修正前刑法第55條後段規定，從一較重之竊佔罪處斷
    。被告所犯二次竊佔犯行，時間緊接，犯罪構成要件相同，
    均係基於概括之犯意為之，為連續犯，依刑法第56條規定論
    以一罪並加重其刑。
四、原審判決認被告犯行罪證明確，予以論罪科刑，固非無見。
    惟被告示意工人將告訴人屋簷伸出房屋部分樑木予以鋸短，
    切除一部分之犯行，原審疏未審究，已有不當，又被告所有
    台中市○區○○路一段8-4號房屋如附圖一所示舊侵占地部
    分，係被告前手興建該屋時即占用迄今，被告取得上開房屋
    之際，既不知情，原審一併認被告對該部分占用之事實亦有
    竊佔犯行，顯屬有誤，又被告上開犯行係發生在96年4月24
    日以前，原審未及適用中華民國96年罪犯減刑條例予以減刑
    ，自有未洽，公訴人雖以被告所為仍應涉犯毀損建築物罪為
    由提起上訴，雖無理由，然原判決既有上述可議之處，即屬
    無可維持，自應由本院將原判決撤銷改判。爰審酌被告之動
    機、目的、手段、所生危害及犯後態度等一切情狀，量處如
    主文第2項所示之刑，及減得之刑，並諭知易科罰金之折算
    標準。
五、公訴意旨另以被告同一切除房屋屋簷樑木之行為，亦一併於
    93年10月下旬某日起至93年10月29日，利用不知情之房客僱
    用工人整修其所有之台中市○區○○路1段8之4號建物之際
    ，示意工人拆除戊○○所有坐落尚武段1088之5地號土地上
    之台中市○區○○路一段8之5號建物如附圖一所示Ａ部分土
    地上之廚房及附圖一所示廁所屋頂，致戊○○所有之台中市
    ○區○○路一段8之5號建物如附圖一所示Ａ部分之廚房、及
    廁所部分均無法遮蔽風雨，已達喪失建物一部效用程度之行
    為亦應構成刑法第353條之毀損建築物罪云云。按犯罪事實
    應依證據認定之，無證據不得認定犯罪事實，又不能證明被
    告犯罪者，應諭知無罪之判決，刑事訴訟法第154條第2項及
    第301條第1項分別定有明文。次按刑事訴訟法上所謂認定犯
    罪事實之證據，係指足以認定被告確有犯罪行為之積極證據
    而言；如未能發現相當證據或證據不足以證明，自不能以推
    測或擬制之方法，以為裁判基礎，至認定犯罪事實所憑之證
    據，雖不以直接證據為限，間接證據亦包括在內；然無論直
    接或間接證據，此用以證明犯罪事實之證據，猶須於通常一
    般人均不至於有所懷疑，堪予確信其已臻真實者，始得據以
    為有罪之認定，倘其證明尚未達到此一程度，無從為有罪之
    確信時，自應為被告無罪之判決。又檢察官就被告犯罪事實
    ，應負舉證責任，並指出證明之方法，刑事訴訟法第161 條
    第1項亦定有明文。因此，檢察官對於起訴之犯罪事實，應
    負提出證據及說服之實質舉證責任。倘其所提出之證據，不
    足為被告有罪之積極證明，或其指出證明之方法，無從說服
    法院以形成被告有罪之心證，基於無罪推定之原則，自應為
    被告無罪判決之諭知。且告訴人之告訴，係以使被告受刑事
    訴追為目的，其陳述是否與事實相符，仍應調查其他證據以
    資審認（最高法院29年上字第3105號、40年台上字第86號、
    76年台上字第4986號、92年台上字第128號、52年台上字第
    1300號著有判例可資參照)。訊據被告丁○○堅決否認附圖
    一所示Ａ部分曾有告訴人之廚房坐落其上而遭其拆除，亦否
    認有何毀損告訴人建物廁所屋頂等犯行，並辯稱該地本無廚
    房，且廁所之屋頂原已破壞不堪，伊並無毀損等語。經查，
  (1)附圖一所示Ａ部分原屬被告與告訴人所有房屋間之防火巷，
    業據證人乙○○、蘇大和證述在卷，已詳述如前，並有告訴
    人所有台中市○區○○路一段8-5號未分戶前即仍為台中市
    ○區○○路17巷7號門牌號碼時財政部國有財產局前往勘查
    後繪製之現場圖在卷可稽，至於證人羅秋極雖證稱告訴人曾
    告知工人破壞他的廚房，伊即請告訴人先照相，且伊到場時
    確實有工人在蓋被告外面的房子等語，然證人羅秋極僅係針
    對告訴人告知內容，向告訴人提議拍照存證，並未目睹有何
    廚房遭拆除乙節，且依證人羅秋極復證稱當初並未看到現場
    有廚房被拆除後之廚具等語，及告訴人提出之現場照片亦無
    法證明附圖一所示Ａ部分於被告砌新牆前，曾有無廚房坐落
    其上，非可僅以證人羅秋極附和告訴人所為建議之詞，據以
    認定附圖一所示Ａ部分曾有廚房存在，並於93年10月下旬某
    日起至93年10月29日，遭被告利用不知情之房客僱用之工人
    拆除等情存在，至明。
  (2)又告訴人雖指稱其所有台中市○區○○路一段8-5號房屋如
    附圖一所示廁所部分之屋頂遭破壞係被告指示工人所為云云
    ，既為被告所否認，且證人即曾至系爭房地之馬國鑫、林春
    貴均於原審亦均到庭具結證稱：於93年5、6月間因在附近擺
    攤，當時該房屋沒有圍烤漆板，曾進入屋內借廁所，當時廁
    所天花板進去時已經破破的，跟偵卷所附照片（指偵3320卷
    P12）一樣、當時房屋屋頂破爛，有一點要落下來，天花板
    有點破裂，裡面很髒，沒人居住，廁所不通等語明確（見原
    審卷P88-91），再佐以告訴人對於其所有台中市○區○○路
    一段8-5號、8-6號及台中市○區○○路17巷7號等原屬同一
    門牌號碼之房屋，均不曾積極加以維護或消極保護房屋不被
    破壞，而任令上開房屋門窗、鐵捲門破壞殆盡而荒廢在市區
    角落裡（見本院卷一P125、P95-99、原審卷P68-70)，導致
    上開房屋或屋頂遭人棄置廢棄物品而屋瓦無存（見原審卷
    P70( 20)、本院卷一P125(三)）、或屋內天花板剝落不勘使用
    (見原審卷P61(2)、P67)，均有被告及告訴人提出之照片可
    考，實難僅以告訴人所有房屋如附圖一所示廁所屋頂之部分
    殘破現象，即認係被告蓄意破壞所造成。至於證人蘇大和、
    嚴秋極雖到庭結證，亦無法證明被告有毀損該屋廁所屋頂之
    犯行，而證人陳楊春鳳即告訴人戊○○之妻雖於本院到庭證
    稱有看到二、三人用電鋸拆除房子、房內浴室、廚房被拆掉
     ，廁所屋頂也全部拆掉云云，惟觀諸卷附告訴人提出之現
    場照片，其所有房屋如附圖一所示廁所屋頂雖有明顯遭踩破
    之跡象（見偵3320卷P11），然並無遭人以電鋸拆及將廁
    所屋頂全部拆掉之現況，證人陳楊春鳳所述與卷附告訴人戊○○提出之照片明顯不相符合，且是日在場工人果有拆除房
    屋、浴室、廚房等行為，告訴人在該址新牆尚未砌上前既能
    加以拍照存證（見偵3320卷P12、)，則證人即告訴人戊○○及其妻陳楊春鳳應無不能將其所有浴室及廚房遭拆除破
    壞之衛浴、廚房用品等足以證明該址確實曾有浴室及廚房存
    在等證物一併拍照存證之理，是以，證人陳楊春鳳證述該址
    確實有浴室、廚房存在及被告曾指示工人將廁所屋頂全部拆
    掉云云，顯難採信為真正。
  (3)再者，毀損罪之處罰，以行為人係故意者為限，如係過失而
    為者，尚無處罰明文；本件被告將其建物後方牆壁拆除加以
    擴建占用原屬防火巷之如附圖一所示Ａ部分，且被告房客所
    僱用之工人在占用位置搭建新牆時，並未連同告訴人之廁所
    一併納入，此觀告訴人提出之新砌磚牆時之照片可知（見原
    審卷P29)，茍被告有意將告訴人之廁所加以拆除占用，應在
    重新砌牆前，先將廁所一併拆除，而非仍將告訴人之廁所置
    於新牆之外，顯見被告毫無拆除及占用告訴人所租用如附圖
    一所示廁所部分之國有土地之意思及行為至明，則被告自無
    可能示意工人將告訴人所有廁所屋頂蓄意加以拆除及破壞之
    理。本件被告既堅詞否認知悉告訴人所有廁所屋頂有遭破壞
    ，依罪疑為輕，利益歸於被告之法理，縱令上開屋頂或許係
    被告房客僱用之工人於施工之際不慎踩踏所致，亦難證明被
    告確實有毀損該廁所屋頂之故意。
  (4)綜上，告訴人所有上開房屋及租用之國有土地經公訴人至現
    場之履勘及原審法院至現場履勘，既均無法認定被告有毀損
    告訴人建築物之廚房或廁所屋頂等犯行，因之，公訴意旨認
    被告上開涉犯毀損建築物部分犯罪即不能證明，原應為無罪
    之判決，惟公訴人認此部分與上揭有罪部分為方法結果之牽
    連關係，爰不另為無罪之諭知。
六、公訴意旨又另以被告同時占用附圖一所示舊占用部分之行為
    ，亦應構成上述刑法第320條第2項之竊佔罪云云，惟本件被
    告於92年間自前手陳桂杏手中取得台中市○區○○路一段8-
    4號房屋之事實上處分權時，該屋（除93年間指示工人砌牆
    覆蓋浪板將附圖一所示Ａ部分之防火巷予以佔用外）與相鄰
    之告訴人所有台中市○區○○路一段8-5號之現況迄今並未
    改變，此有附圖三所示告訴人房屋經國有財產局勘驗時所繪
    製之現場圖及土地勘察紀錄表在卷可考，且依告訴人戊○○
    於警詢時所製作之供警方參考之遭侵占標示圖說上，除明顯
    記載「舊侵占地」外，並表示被告重新擴建占用其土地面積
    長約3公尺、寬1公尺，所指即為其所提出侵占標示圖說之廚
    房、廁所部分，並不包括舊侵占地（惟廁所部分屋頂部分雖
    遭人踩踏破壞，然並未遭拆除，詳如前述），已詳述如前，
    此亦有上開圖說在卷可參（見偵3320卷P15)，再者，依告訴
    人於警偵訊及原審審理時提出之照片，亦係針對被告在台中
    市○區○○路一段8-4號房屋後方搭築新牆之行為，並未提
    及被告所有上開房屋自前手起即占有台中市○○段1088-5地
    號如附圖一所示「舊侵占地」部分等情，可知被告對於其受
    讓自前手之台中市○區○○路一段8-4地號有占用附圖一所
    示舊侵占地部分，既不知情，其單純自前手受讓系爭房屋（
    不包含事後擴建部分），自難認有何竊佔該部分土地之犯意
    及犯行之可言。因之，公訴意旨認被告所有台中市○區○○
    路一段8-4號占用如附圖一所示舊侵占地部分亦涉犯竊佔罪
    即屬不能證明，原應為無罪之判決，惟公訴人認此部分與上
    揭有罪部分為同一竊佔行為之實質上一罪，爰不另為無罪之
    諭知。
據上論結，應依刑事訴訟法第369條第1項前段、第364條、第300
條、第299條第1項前段，刑法2條第1項、刑法修正前第55條、第
56條、第41條第1項前段、刑法第320條第2項、第354條，罰金罰
鍰提高標準條例第1條前段、第2條 (修正前)，中華民國96年罪
犯減刑條例第2條第1項第3款、第7條、第9條，判決如主文。
本案經檢察官丙○○到庭執行職務。
中    華    民    國    97    年    6    月    24    日
            刑事第六庭  審判長法  官  李  文  雄
                              法  官  邱  顯  祥
                              法  官  林  靜  芬
上列正本證明與原本無異。
公訴人得上訴，被告不得上訴。
如不服本判決應於收受送達後十日內向本院提出上訴狀，其未敘
述上訴之理由者並得於提起上訴後十日內向本院補提理由書（均
須按他造當事人之人數附繕本）。
                              書記官  高  勳  楠
中    華    民    國    97    年    6    月    24    日


司法院資訊處製作；財團法人民間司法改革基金會備份。
